臺灣新竹地方法院民事小額判決  
110年度竹小字第378號
原      告  運承有限公司

法定代理人  曾慶誠  
被      告  何素妃  
上列當事人間損害賠償事件，本院於民國110年11月2日辯論終結
，判決如下：
    主      文
被告應給付原告新臺幣玖仟零參拾元，及自民國一一○年三月十
日起至清償日止，按週年利率百分之五計算之利息。
原告其餘之訴駁回。
訴訟費用新臺幣壹仟元由被告負擔新臺幣肆佰參拾玖元，餘由原
告負擔。
本判決第一項得假執行。
    事實及理由
壹、程序部分：
    按訴狀送達後，原告不得將原訴變更或追加他訴。但減縮應
    受判決事項之聲明，不在此限，民事訴訟法第255條第1項第
    3款定有明文。原告起訴請求被告應給付原告新臺幣（下同
    ）25,800元，及自起訴狀繕本送達翌日起至清償日止，按週
    年利率百分之5計算之利息，嗣於言詞辯論程序中減縮其請
    求金額為20,580元及上開利息，有起訴狀及民事準備狀附卷
    可稽，經核原告前開所為係屬單純減縮應受判決事項之聲明
    ，揆諸上開規定，於法尚無不合，自應准許。
貳、實體部分：　　
一、原告起訴主張：被告於民國108年6月28日14時40分許騎乘車
    牌號碼000-0000號普通重型機車（下稱肇事機車）行經新竹
    市北區文化街與仁義街口時，因違反特定標誌（線）禁制，
    撞擊原告所有由訴外人曾于軒駕駛之車牌號碼000-0000號租
    賃小客車（下稱系爭車輛），致系爭車輛左前保險桿受損，
    系爭車輛經送交車廠修復後，支出修復費用新臺幣（下同）
    11,100元（含零件費用5,800元、工資費用1,500元、烤漆費
    用3,800元），零件費用折舊後為580元，加計不予折舊之工
    資費用及烤漆費用後，系爭車輛所需必要之修復費用為5,88
    0元。另系爭車輛每日租金為3,000元，因送廠維修7日，無
    法租賃他人而受有營業損失，而依行政院交通部頒布之小客
    車租賃定型化契約範本第12條規定，每日賠償之租金不得高
    於租金70%計算，是此，原告不能租賃之營業損失共計14,70
    0元（3,000元×70%×7日＝14,700元），爰依法求償維修費及
    營業損失合計20,580元等語。並於本院聲明：被告應給付原
    告20,580元，及自起訴狀繕本送達翌日起至清償日止，按週
    年利率百分之5計算之利息。
二、被告則以：系爭車輛只是輕輕擦撞，保險桿、LED燈沒有受
    損，水箱支架鈑金也沒有受損，只有一點點擦痕，而且系爭
    車輛本來就是滿身擦痕，也沒有壞掉，可以使用，是訴外人
    曾于軒從後面撞到伊的機車，伊有受傷，但伊沒有向對方求
    償，伊也願意賠償前保險桿烤漆及拆裝，其他項目伊認為伊
    不應該負責，而且為何要到高雄維修，只是小小的烤漆為什
    麼需要7天時間維修等語。並於本院聲明：駁回原告之訴。
三、本院之判斷：
（一）原告主張之前揭事實，業據其提出與所述相符之新竹市警
      察局道路交通事故初步分析研判表、現場圖、事故照片黏
      貼紀錄表、車輛委修單、中華民國小客車租賃定型化契約
      書、租車價目表、行車執照及收據等件為證（見臺灣高雄
      地方法院110年度雄小字第919號卷第11至31頁、本院卷第
      25頁），並有新竹市警察局110年3月2日竹市警交字第110
      0007483號函檢送本件事故現場圖、調查筆錄、道路交通
      事故談話紀錄表、道路交通事故初步分析研判表、道路交
      通事故調查表（一）、（二）、事故照片黏貼紀錄表（見
      上開高雄地院卷第45至99頁）在卷可稽。
（二）按汽車在劃有分向限制線之路段，不得駛入來車之車道內
      ；雙黃實線設於路段中，用以分隔對向車道，並雙向禁止
      超車、跨越或迴轉；汽車行駛時，駕駛人應注意車前狀況
      及兩車並行之間隔，並隨時採取必要之安全措施，不得在
      道路上蛇行，或以其他危險方式駕車；又分向限制線，用
      以劃分路面成雙向車道，禁止車輛跨越行駛，並不得迴轉
      ，道路交通安全規則第97條第1項第2款、第94條第3項、
      道路交通標誌標線號誌設置規則第149條第1項第8款、第1
      65條第1項，分別定有明文。經查，被告於警詢時陳稱：
      我騎乘肇事機車沿土城橋（打左轉方向燈）左轉文化街，
      在五叉路口中間就突然被後面的車撞到，就倒地等語，而
      訴外人曾于軒於警詢陳稱：我沿府後街左轉過橋後左轉文
      化街往中央路方向，我看到路口有車時先煞車，先看一下
      左後方後照鏡，再來看五個路口有無來車，然後再看一下
      後照鏡，而且提前5秒打了左轉方向燈，確定沒有車時緩
      慢左轉，突然左邊有機車出現，我立刻煞車，然後機車往
      我車頭前插進去，然後我車左前方擦到機車車尾，碰撞後
      立即停下，下車問對方有無怎樣，之後詢問對方有無需要
      119、110，後就報案，回車上拿三角錐保護現場等語等語
      ；另觀諸卷附現場圖、現場照片，被告於事故發生當時騎
      乘肇事機車在系爭車輛左後方，與系爭車輛同為要左轉，
      卻跨越雙黃線左轉文化街，致與系爭車輛發生擦撞，足見
      被告違反特定標誌（線）禁制且未注意車前狀況及兩車並
      行之間隔超越前車而肇事。本院斟酌上開肇事情節，認定
      被告就本件車禍發生顯有過失，原告則無過失，且系爭車
      輛之損壞與被告之過失行為間具有相當因果關係。則被告
      就本件肇事應負過失侵權行為責任，堪以認定。
（三）又按因故意或過失不法侵害他人之權利者，負損害賠償責
      任；又汽車、機車或其他非依軌道行駛之動力車輛，在使
      用中加損害於他人者，駕駛人應賠償因此所生之損害；不
      法毀損他人之物者，被害人得請求賠償其物因毀損所減少
      之價值，民法第184條第1項前段、第191條之2、第196條
      分別定有明文。又物被毀損時，被害人除得依據民法第19
      6條請求賠償外，並不排除民法第213條至第215條之適用
      ，依民法第196條請求賠償物被毀損所減少之價額，得以
      修復費用為估定之標準，但以必要者為限（例如：修理材
      料以新品換舊品，應予折舊），亦有最高法院77年度第9
      次民事庭會議決議（一）、同院73年度台上字第1574號判
      決可資參照。查被告因前開過失肇致本件車禍，並致系爭
      車輛受有損害等情，已如前述，則被告自應就系爭車輛損
      害負賠償責任。而系爭車輛因本件交通事故受損，共計修
      復費用11,100元（含工資1,500元、烤漆3,800元及零件5,
      800元）等情，業據原告提出估價單（見上開高雄地院卷
      第23頁）附卷可佐。雖被告主張系爭車輛只是輕輕擦撞，
      保險桿、LED燈沒有受損，水箱支架鈑金也沒有受損，只
      有一點點擦痕等語。然查：
　　　訴外人曾于軒於警詢中陳述系爭車輛，第一次撞擊之部位
      為左側車頭，並有卷附現場照片車損位置即左側前保險桿
      的位置，可知前開前保險桿確實為被告過失行為所造成損
      害。又查修復系爭車輛之車廠函覆本院稱：保險桿與保險
      桿左右兩側固定架因車禍擠壓變形（塑料件無法使用鈑噴
      維修），左前LED霧燈光圈也因車禍破裂，保險桿拆下後
      內側水箱支架因受到保險桿擠壓需鈑金修復，另因保險桿
      換新需烤漆，總共包含等料件共花費7天完工等語（見本
      院卷第39頁），核與上開估價單所列維修項目大致相符，
      足認原告所主張此部分之維修項目、金額，均係針對本件
      事故所造成之損害，而為回復原狀之必要性支出，尚屬有
      據，而被告未能提出其他證據以實其說，僅空言指摘系爭
      車輛只是輕輕擦撞，保險桿、LED燈沒有受損，水箱支架
      鈑金也沒有受損，只有一點點擦痕，尚難憑採。又系爭車
      輛係於101年4月出廠，有行車執照影本在卷可稽（見本院
      卷第25頁），至本件事故發生時（即108年6月28日）已有
      7年3個月之使用期間（未滿1月以1月計，營利事業所得稅
      查核準則第95條第6款參照），依前揭說明，以新品換舊
      品而更換之零件，自應予以折舊，本院依行政院公布之固
      定資產耐用年數表及固定資產折舊率表，採定率遞減法計
      算其折舊，即自用小客車耐用年數5年，每年折舊率千分
      之369，但其最後1年之折舊額，加歷年折舊累計額，其總
      和不得超過該資產成本額之10分之9，經核系爭車輛使用
      年數已逾5年，故以5年計，而系爭車輛修復之零件費用為
      5,800元，扣除折舊金額後，被告所應賠償之零件修理費
      用為580元（5,800×10%＝580）；另關於工資、烤漆等費用
      ，則無折舊之問題。是以系爭車輛之必要修復費用為5,88
      0元（計算式：580＋1,500＋3,800＝5,880）。
（四）再按損害賠償，除法律另有規定或契約另有訂定外，應以
      填補債權人所受損害及所失利益為限；依通常情形，或依
      已定之計劃、設備或其他特別情事，可得預期之利益，視
      為所失利益，民法第216條第1項、第2項分別定有明文。
      又按民法第216條第1項所謂所受損害，即現存財產因損害
      事實之發生而被減少，屬於積極的損害。所謂所失利益，
      即新財產之取得，因損害事實之發生而受妨害，屬於消極
      的損害（最高法院48年台上字第1934號判例意旨參照）。
      又按民法第216條規定，損害賠償除法律另有規定或契約
      另有訂定外，應以填補債權人所受損害（積極損害）及所
      失利益（消極損害）為限。既存利益減少所受之積極損害
      ，須與責任原因事實具有相當因果關係，始足當之。又依
      通常情形，或依已定之計劃、設備或其他特別情事，可得
      預期之利益，視為所失利益。該所失利益，固不以現實有
      此具體利益為限，惟該可得預期之利益，亦非指僅有取得
      利益之希望或可能為已足，尚須依通常情形，或依已定之
      計劃、設備或其他特別情事，具有客觀之確定性（最高法
      院95年度台上字第2895號判決）。查本件原告主張系爭車
      輛因被告過失行為受損進廠維修7天，原告無法出租他人
      而受有營業上之損失，以每日租金3,000元的70%做為營業
      損失，故請求營業損失14,700元等語，並提小客車租賃定
      型化契約書及租車價目表為證。惟查：
　　　依前開規定內容：「因可歸責於乙方之事由致本車輛毀損
      達無法修復程度者，應照當時市價賠償；毀損但可修復者
      ，修理期間在十日以內者，並應償付該期間百分之○（不
      得高於七十）之租金；在十一日以上十五日以內，並應償
      付該期間百分之○（不得高於六十）之租金；在十六日以
      上者，並應償付該期間百分之○（不得高於五十）之租金
      。但期間之計算，最長以二十日為限。」以觀，前開規定
      係承租人於租賃期間因可歸責事由致車輛毀損，就車輛維
      修及損失所為賠償金額最高額之限制，此與原告主張營業
      損失賠償係屬二事，自不得以此比附援引，原告請求依前
      開規定計算其營業損失，自屬無據。本院參酌汽車租賃業
      同業利潤標準表淨利率為15%計算，系爭車輛必要維修天
      數為7日，亦有維修廠出具證明書為證，則維修7日淨利之
      營業損失應為3,150元（計算式：3,000×7×15%＝3,150），
      基上，原告請求被告賠償所失利益3,150元，核屬有據。
      逾此範圍請求，則屬無據。
（五）末按給付無確定期限者，債務人於債權人得請求給付時，
      經其催告而未為給付，自受催告時起，負遲延責任。其經
      債權人起訴而送達訴狀，或依督促程序送達支付命令，或
      為其他相類之行為者，與催告有同一之效力；遲延之債務
      ，以支付金錢為標的者，債權人得請求依法定利率計算之
      遲延利息；應付利息之債務，其利率未經約定，亦無法律
      可據者，週年利率為百分之5，民法第229條第2項、第233
      條第1項前段、第203條分別定有明文。本件被告應負之前
      揭損害賠償義務，並無確定期限，依前開規定，原告請求
      被告自起訴狀繕本送達之翌日即110年3月10日起按週年利
      率百分之5給付遲延利息，亦屬有據。
四、綜上所述，原告依侵權行為之法律關係，請求被告賠償9,03
    0元，及自110年3月10日起至清償日止，按週年利率百分之5
    計算之利息，為有理由，應予准許，逾此部分之請求，為無
    理由，應予駁回。
五、本件係適用小額訴訟事件為被告部分敗訴之判決，應依職權
    宣告假執行，並於判決時確定訴訟費用額如主文第3項所示
    之金額。
據上論結，本件原告之訴為一部有理由，一部無理由，依民事訴
訟法第436條之23、第436條第2項、第79條、第436條之19第1項
、第436條之20，判決如主文。
中　　華　　民　　國　　110 　年　　11　　月　　30　　日
                  新竹簡易庭    法  官  邱玉汝
以上正本證明與原本無異。
如對本判決上訴，非以判決違背法令為理由不得為之，且須於判
決送達後20日內向本院提出上訴狀，並記載上訴理由；如委任律
師提起上訴者，應一併繳納上訴審裁判費。
中　　華　　民　　國　　110 　年　　11　　月　　30　　日
                                書記官  陳筱筑